臺灣嘉義地方法院交通事件裁定　　　　　96年度交聲字第21號
原處分機關　交通部公路總局嘉義區監理所嘉義市監理站
異　議　人
即受處分人　甲○○
上列異議人因違反道路交通管理處罰條例案件，對於原處分機關
即交通部公路總局嘉義區監理所嘉義市監理站中華民國96年1月2
日所為之處分（原處分案號：嘉監義裁字第裁76-KAE203280號裁
決書），聲明異議，本院裁定如下：
    主  文
異議駁回。
    理  由
一、本件原處分意旨略以：受處分人即異議人（下稱異議人）甲
    ○○於民國95年7月21日下午1時27分許，在嘉義縣台三線石
    榴段快速道路，因駕駛車牌號碼6A－7213號自小客車，未繫
    安全帶，經舉發並由原處分機關依道路交通管理處罰條例第
    三十一條第一項規定，裁處罰鍰新臺幣（下同）一千五百元
    之處分。
二、異議人異議意旨略以：其駕車時確有繫安全帶，且警員舉發
    時，其拒簽收，且未收執，爰請求撤銷原處分，另為不罰之
    諭知等語。
三、按汽車行駛於道路上、其駕駛人或前座乘客未繫安全帶者，
    處駕駛人新台幣一千五百元罰鍰，道路交通管理處罰條例第
    三十一條第一項定有明文。
四、經查：
（一）異議人於九十五年七月二十一日下午一時二十七分許，在
      嘉義縣台三線石榴段快速道路，經以駕駛車牌號碼6A－72
      13號自小客車未繫安全帶為由，遭雲林縣警察局交通隊舉
      發，並由原處分機關依道路交通管理處罰條例第三十一條
      第一項規定，裁處罰鍰新臺幣一千五百元一情，有舉發違
      反道路交通管理事件通知單、裁決書、異議狀各一份附卷
      可憑，堪予認定。
（二）異議人雖以舉發警員可能因其車窗關閉隔熱（貼有深色隔
      熱紙）、後擋風玻璃前有可拉式隔熱簾、自外無法看清車
      內，可能產生誤判云云為辯，惟經證人即舉發之雲林縣警
      察局交通隊警員乙○○到庭結證證述：該時係下午一時餘
      ，天氣晴朗炎熱，其自駕駛座後座的左側的車窗玻璃之角
      度，看到異議人的肩膀，判斷未繫安全帶，即沒有看到駕
      駛座有安全帶有橫過的樣子．．．我們駕駛巡邏車，由異
　　　議人車輛左後方往前開，往右邊超異議人車，我右手伸出
　　　在異議人擋風玻璃前揮手示意其停車，揮手時未發現異議
      人繫有安全帶．．．該時二車距離，不到一公尺，當時異
      議人車內隔熱紙是不會影響視線等情甚詳，衡以舉發時正
      值午後，光線充足，二車相距甚近，深色隔熱紙當不足影
      響員警視線判斷，況超車後自前擋風玻璃觀察時，更無遭
      深色隔熱紙阻擋視線之理，末參諸執勤警員係依法執行公
      務，與異議人並不相識，素無怨隙，且目睹及取締異議人
      上開違規情事，衡情應無設詞攀誣、或虛構違規事實以陷
      害異議人之理，並據其上揭說明，亦應無誤看或誤為判斷
      之情事。況警員執行公務本身受行政懲處責任之監督，到
      庭具結作證更以刑罰擔保其真實性，殊無甘冒行政懲處及
      刑法偽證罪責任而刻意誣陷異議人之必要，是證人前揭證
      述均應堪予採信。
（二）其次，交通勤務警察或依法令執行交通稽查任務人員，開
      單舉發違反道路交通管理處罰條例所列之違規事實，經公
      路主管機關或警察機關所為之裁決處罰，本質上為行政處
      分，係公務員基於職務上權力，依法就特定之具體事件所
      為，並具有公法上效果之單方行政行為。而根據公務員為
      公法上行為具有公信力之原則，該行政處分當可被推定為
      真正，且其據以依法處分之事實認定，亦應可推定為正確
      無誤，反之，若謂公務員之一切行政行為，均需預留證據
      以證明其為真實，則國家行政勢必窒礙難行，且相關行政
      目的亦難達成，故刑事訴訟法就犯罪證據有關之規定中，
      與屬行政秩序罰之交通違規裁罰本旨不合之部分，自不在
      準用之列。從而，交通違規行政爭訟之舉證責任原理，應
      非如刑事案件中，必須超越任何合理懷疑，始可為有罪判
      決之嚴格程度，而係應與民事訴訟之舉證責任原理相類似
      ，亦即基本上應就行政機關與人民所各自主張有利於己之
      事實，分配其應盡之舉證責任，而非逕予適用刑事訴訟上
      之「無罪推定」原則，此觀諸行政訴訟法第一百三十六條
      規定行政訴訟程序準用民事訴訟法第二百七十七條舉證責
      任分配原則之立法意旨，即可明瞭。
（三）基此，本件異議人雖再辯稱：其當時因拒簽罰單，員警並
      未交付其罰單收執，顯有入罪之嫌云云，惟本件異議人雖
      拒簽，員警僅於違規通知單上載明「拒簽」，未依規定記
      明拒簽情狀之處理，固有未當，惟本件裁決書係經原處分
      機關於九十五年十月二十日為第一份裁決書後，申訴後，
      原處分機關於九十六年一月二日重為裁決等情，有裁決書
      、原處分機關九十六年一月二十九日嘉監義四字第096210
      0357號函在卷可考，顯已於本件裁決（第二次裁決）前申
      訴表明無疑，綜其所辯，均無足對於本件執勤警員之舉發
      有誤，另行提出其他相關事證以供調查，且經核亦無任何
      證據，足資證明本件執勤警員確有捏造事實違法取締之情
      事，故證人乙○○本其維護交通秩序、安全職責所為之本
      件舉發，自應受到合法、正確之推定。從而，異議人於上
      述時、地，未繫安全帶之違規事實，應可認定。
五、綜上所述，異議人前揭所辯，既均無足採，原處分機關依道
    路交通管理處罰條例第三十一條第一項，裁處受處分人罰鍰
    一千五百元，即無違誤，本件異議為無理由，應予駁回。
六、據上論斷，應依道路交通案件處理辦法第十九條，裁定如主
    文。
中　　華　　民　　國　　96　　年　　3 　　月　　12　　日
                  交通法庭法　官　蔡廷宜
以上正本證明與原本無異。
如不服本裁定，應於送達後五日內，向本院提出抗告狀。
中　　華　　民　　國　　96　　年　　3 　　月　　12　　日
                          書記官　蕭琪男
